【裁判字號】    99,上易,1061
【裁判日期】    991012
【裁判案由】    竊盜
【裁判全文】
臺灣高等法院臺中分院刑事判決        99年度上易字第1061號
上  訴  人
即  被  告  乙○○
上列上訴人因竊盜案件，不服臺灣彰化地方法院99年度易字第48
4號中華民國99年6月28日第一審判決（起訴案號：臺灣彰化地方
法院檢察署99年度偵字第3927號），提起上訴，本院判決如下：
    主  文
上訴駁回。
    理  由
一、按依刑事訴訟法第350條、第361條、第362條、第367條規定
    ，不服地方法院之第一審判決而上訴者，須提出上訴書狀，
    並應敘述具體理由，為上訴必備之程式；其所提出之書狀未
    敘述上訴理由，或僅曾以言詞陳述上訴理由者，均應於上訴
    期間屆滿後20日內補提理由書於第一審法院。第一審法院經
    形式審查，認逾期未補提上訴理由者，應定期間先命補正；
    逾期未補正者，為上訴不合法律上之程式，應以裁定駁回。
    倘已提出上訴理由，但所提非屬具體理由者，則由第二審法
    院以上訴不合法律上之程式，判決駁回。而所謂具體理由，
    必係依據卷內既有訴訟資料或提出新事證，指摘或表明第一
    審判決有何採證認事、用法或量刑等足以影響判決本旨之不
    當或違法，而構成應予撤銷之具體事由，始克當之（例如：
    依憑證據法則具體指出所採證據何以不具證據能力，或依憑
    卷證資料，明確指出所為證據證明力之判斷如何違背經驗、
    論理法則）；倘僅泛言原判決認定事實錯誤、違背法令、量
    刑失之過重或輕縱，而未依上揭意旨指出具體事由，或形式
    上雖已指出具體事由，然該事由縱使屬實，亦不足以認為原
    判決有何不當或違法者（例如：對不具有調查必要性之證據
    ，法院未依聲請調查亦未說明理由，或援用證據不當，但除
    去該證據仍應為同一事實之認定），皆難謂係具體理由，俾
    與第二審上訴制度旨在請求第二審法院撤銷、變更第一審不
    當或違法之判決，以實現個案救濟之立法目的相契合，並節
    制濫行上訴（最高法院97年度臺上字第892號判決意旨參照
    ）。
二、上訴人即被告上訴意旨略以：(一)、上訴人即被告乙○○於民
    國98年10月23日，在彰化縣員林鎮○○○路45號行竊乙節，
    接受原審判決有期徒刑4月，雖未敢置喙。惟當初本件於檢
    察官偵辦時，經警方諭示上訴人反省，並命令上訴人應向被
    害人認錯，請求諒解，故99年4月22日即案發後第7天，上訴
    人與被害人丙○○在彰化縣永靖鄉調解委員會調解成立，上
    訴人賠償被害人丙○○新臺幣（下同）2萬元，原認經和解
    後，應可解除刑事責任，詎料仍遭原審判處有期徒刑4月，
    誠令上訴人沮喪萬分。(二)、99年4月9日乙案，警方取得之贓
    物並非於住所取出，而是上訴人於警方持搜索票前來，未搜
    出任何物證前，於互動訪談時，上訴人自感觸法，向前來搜
    索之員警自首交付，當時警方亦告知符合自首條件，於檢察
    官偵辦時，或可以所犯輕微，以不起訴處分或起訴後於法院
    刑事審判時，犯得無罪之判決，惟原審未能參酌上訴人於案
    發前自首之前提，以及前述已與被害人丙○○和解之事實，
    猶分別重判有期徒刑4月、10月，應執行有期徒刑1年。對上
    訴人而言，實未盡公允。(三)、按刑法立法之最終目的，係以
    教誨為立法精神，人非聖賢，誰能無過；如今上訴人於本件
    案發前自首供認犯案，事後親向被害人請求寬恕，賠償被害
    人損失，達成和解，反省向善之人，竟遭原審漠視，判處重
    刑，實乃不符罪刑比例原則，於法尚有違誤。爰請求撤銷原
    判決，另為適法之審判云云。
三、經查：
(一)、被告乙○○因不服地方法院之第一審判決而於99年7月30日
    向原審法院具狀提出上訴理由書狀敘明上訴理由，依刑事訴
    訟法第361條第2項條文、立法修正理由及上開最高法院判決
    意旨，被告倘已提出上訴理由，但所提非屬具體理由者，由
    第二審法院以上訴不合法律上之程式，以判決駁回之。至於
    上訴理由是否具體，係屬第二審法院審查範圍，則不在命補
    正之列（參見法院辦理刑事訴訟案件應行注意事項第162點
    ），合先敘明。
(二)、原審判決就認定被告乙○○犯罪所憑之證據，已經詳細調查
    審酌，經核無違證據及論理法則。就量刑方面，亦已審酌被
    告犯罪之一切情狀而量處其刑，尚屬妥適，並無過重或過輕
    之情形。被告提起上訴，固具備形式上之理由。惟查：
  1.上訴理由必須具體，如上訴意旨所指摘原判決不當、違法之
    情形，實際上並不存在，即非具體理由。本件被告辯稱其就
    2次竊盜犯行，均應符合自首之要件，惟原審就其於99年4月
    9日凌晨3時許所犯刑法第321條第1項第1款、第2款、第3款
    之加重竊盜罪部分，並未依自首之規定減輕其刑云云。惟按
    刑法第62條所定自首減刑，係以對於未發覺之犯罪，在有偵
    查犯罪職權之公務員知悉犯罪事實及犯人之前，向職司犯罪
    偵查之公務員坦承犯行，並接受法院之裁判而言。苟職司犯
    罪偵查之公務員已知悉犯罪事實及犯罪嫌疑人後，犯罪嫌疑
    人始向之坦承犯行者，為自白，而非自首。而所謂發覺，不
    以有偵查犯罪之機關或人員確知其人犯罪無誤為必要，僅須
    有確切之根據得為合理之可疑者，亦屬發覺（最高法院97年
    度台上字第5969號判決意旨參照）。經查：(1)原審就被告於
    98 年10月23日晚上6時許，所犯刑法第320條第1項之竊盜犯
    行部分，業已認定符合自首之要件，而依刑法第62條前段之
    規定予以減輕其刑，合先敘明。(2)被告於99年4月9日凌晨3
    時許，於夜間踰越安全設備侵入被害人甲○○住處竊盜之犯
    行部分，被害人甲○○於99年4月13日下午即前往彰化縣警
    察局員林分局莒光派出所報案，警方依監視錄影設備確認行
    竊者確實為被告，而於99年4月14日向臺灣彰化地方法院檢
    察署檢察官聲請許可向原審法院聲請核發搜索票後，於99年
    4 月15日前往被告彰化縣員林鎮○○街18巷31號住處執行搜
    索，此有原審法院99年度聲搜字第933號案卷可稽。顯見警
    方早已知悉上開部分之加重竊盜犯行係被告所為，自非刑法
    第62條前段所謂之「未發覺之罪」，縱然被告於警方詢問時
    坦認該部分犯行，亦僅屬於「自白」，而非「自首」，故被
    告就此部分加重竊盜犯行部分，自不符合自首之要件，從而
    ，原審未適用刑法第62條前段予以減其其刑，經核並無違誤
    。
  2.復按刑罰之量定，係屬法院自由裁量之職權行使，應審酌刑
    法第57條所列各款事由及一切情狀，為酌量輕重之標準，並
    非漫無限制；量刑輕重係屬事實審法院得依職權自由裁量之
    事項，苟已斟酌刑法第57條各款所列情狀而未逾越法定刑度
    ，不得遽指為違法；且在同一犯罪事實與情節，如別無其他
    加重或減輕之原因，下級審量定之刑，亦無過重或失輕之不
    當情形，則上級審法院對下級審法院之職權行使，原則上應
    予尊重（最高法院72年臺上字第6696號、75年臺上字第7033
    號判例及85年度臺上字第2446號判決意旨參照）。原審以被
    告已有多次竊盜犯行紀錄，且正值壯年，不思以正當方式謀
    生，僅因欠缺金錢，貪圖不法利益，即竊取他人物品，顯然
    欠缺法治觀念，任意侵害他人財產法益，惟其犯後自首坦承
    對被害人丙○○所經營之「埔里檳榔攤」之竊盜犯行，並表
    悔意（被告於偵查中即已提出與被害人丙○○和解之調解書
    ，亦當為原審認定其具有悔意之基礎），及檢察官求處應執
    行有期徒刑1年，暨審酌其智識程度、生活狀況、犯罪所生
    損害等一切情狀，就其上開普通竊盜及加重竊盜之犯行分別
    量處有期徒刑4月、10月，並定其應執行刑為有期徒刑1年。
    原審已斟酌刑法第57條各款所列情狀而未逾越法定刑度，難
    認有何不當之處，亦符合「罰當其罪」之原則，並無輕重失
    衡之情形。
四、綜上所述，上訴人並未依據卷內之訴訟資料，指摘原審判決
    有何足以影響判決本旨之不當或違法，構成應予撤銷之具體
    事由，乃徒憑己意漫指原審判決不當，自不足以動搖原判決
    認定犯罪事實及量刑之基礎，難認係具體理由，其上訴顯然
    違背法律上之程式，爰不經言詞辯論，判決駁回其上訴。
據上論斷，應依刑事訴訟法第367條前段、第372條，判決如主文
。
中    華    民    國    99    年    10    月    12    日
            刑事第八庭  審判長法  官  羅  得  村
                              法  官  李  雅  俐
                              法  官  簡  源  希
上列正本證明與原本無異。
不得上訴。
                              書記官  李  宜  珊
中    華    民    國    99    年    10    月    12    日

司法院資訊處製作；財團法人民間司法改革基金會備份。
